【裁判字號】    97,消債更,1844
【裁判日期】    980427
【裁判案由】    更生事件
【裁判全文】
臺灣板橋地方法院民事裁定          97年度消債更字第1195號
聲  請  人  張陳錫
代  理  人  李淵聯律師
上列當事人因消費者債務清理事件聲請更生，本院裁定如下：
    主  文
聲請人張陳錫自中華民國九十八年四月二十八日下午四時起開始
更生程序。
命司法事務官進行本件更生程序。
    理  由
一、按債務人與金融機構協商成立者，不可聲請更生或清算。但
    因不可歸責於己之事由，致履行顯有重大困難者，不在此限
    ；本條例施行前，債務人依金融主管機關協調成立之中華民
    國銀行公會會員辦理消費金融案件無擔保債務協商機制與金
    融機構成立之協商，準用前項之規定，消費者債務清理條例
    第151條第 5項、第6項分別定有明文；再法院開始更生程序
    之裁定，應載明其年、月、日、時，並即時發生效力；法院
    裁定開始更生或清算程序後，得命司法事務官進行更生或清
    算程序，復為同條例第45條第1項、第16條第1項前段所明定
    。
二、本件聲請意旨略以：聲請人因有不能清償債務之情事，目前
    債務總金額為新臺幣（下同）1,376,163 元，消費者債務清
    理條例施行前，曾於民國95年間依照中華民國銀行公會會員
    辦理消費金融案件無擔保債務協商機制，與最大債權金融機
    構聯邦商業銀行股份有限公司（下稱聯邦銀行）達成協議，
    雙方約定聲請人自95年6月起，分100期，利率0%，每月10日
    以20,965元依各債權銀行債權金額比例清償各項債務，至全
    部清償為止，惟因聲請人父親張阿財於95年 8月去世，並於
    遺囑中要求土葬，故當時即共花費約 600,000元，雖聲請人
    在家族中最沒錢僅付約 100,000元，但支出亦因而增加，其
    後聲請人因視力快速衰退、晚上看不清楚，不時與機車、小
    客車擦撞，發生小車禍，並因此曾賠償幾仟元至40,000元不
    等，聲請人因而於96年4月1日自臺北汽車客運股份有限公司
    離職，收入並因此減少，再96年10月聲請人次子張○誠因跌
    倒骨折、母親張林彩秀因腳關節腐蝕至新店市的慈濟醫院開
    刀等均增加其支出，以上種種均非協商當時所能預料，應屬
    不可歸責於己之事由（本院卷第 5頁）；而其自之所以仍能
    還款至97年 3月24日止，係因不足額之部分向親戚朋友借款
    始得持續，後因親戚朋友無法續借才毀諾（本院卷第 281頁
    ），而其無擔保或無先權之債務總額未逾 1,200萬元，復未
    經法院裁定開始清算程序或宣告破產，依法自得聲請更生程
    序，且目前其已向羅進財承租攤位月付租金14,000元，夫妻
    二人攤收月賺約50,000元左右（本院卷第110至111頁），如
    獲鈞院裁定開始更生，其預將保險大部減繳、再緊衣節食，
    以每個月為1期，每月攤還 5,000元，計72期共清償360,000
    元，為目前債務之26%（本院卷第112頁）清償債務，懇請裁
    定開始更生等語。
三、查聲請人之主張，據其協議書、財團法人金融聯合徵信中心
    債權人清冊、張○誠亞東紀念醫院診斷證明書、財團法人恩
    主公醫院乙種診斷證明書（見本院卷第22至23頁）、醫療收
    據（本院卷第37至58頁、第213至244頁）、帳號0000000000
    0000號郵政存簿儲金簿、彰化銀行00000000000000號活期儲
    蓄存款（見本院卷第 73至189頁）、財團法人佛教慈濟醫院
    臺北分院診斷證明書（見本院卷第 191頁）、臺北汽車客運
    股份有限公司員工服務證明書（見本院卷第 192頁）附卷可
    憑，自堪信為真實，蓋聲請人因收入減少，且因扶養費用、
    醫療費用等支出增加，致無法履行協商條件而毀諾，應屬不
    可歸責於聲請人之事由，而本件聲請人復查無本條例第 6條
    第3項、第8條或第46條各款所定駁回更生聲請之事由存在，
    則聲請人聲請更生，應屬有據，爰依首開條文規定命司法事
    務官進行本件更生程序，裁定如主文。
四、至本院裁定開始更生程序後，請另提出足以為債權人會議可
    決或經法院認為公允之更生方案以供採擇，俾免更生程序進
    行至消費者債務清理條例第61條規定進行清算之程度，附此
    說明。
中    華    民    國    98    年     4    月    27    日
                  民事第三庭  法  官  何君豪
上為正本係照原本作成
本件不得抗告
本裁定已於98年4月28日下午4時公告。
中    華    民    國    97    年     4    月    27    日
                              書記官  黃琴茜


司法院資訊處製作；財團法人民間司法改革基金會備份。
